【裁判字號】    89,訴,1353
【裁判日期】    891215
【裁判案由】    重利
【裁判全文】
臺灣桃園地方法院刑事判決                        八十九年度訴字第一三五三號
    公  訴  人  臺灣桃園地方法院檢察署檢察官
    被      告  乙○○
    被      告  丙○○
右列被告等因重利案件，經檢察官提起公訴（八十八年度偵字第一七六三九號），本
院判決如左：
    主  文
乙○○、丙○○共同以乘他人急迫貸以金錢，而取得與原本顯不相當之重利為常業，
乙○○處有期徒刑壹年捌月，丙○○處有期徒刑壹年拾月。均緩刑伍年。
    事  實
一、乙○○、丙○○二人共同基於重利之犯意聯絡，自民國八十八年十月二十七日起
    至同年十一月十六日止，在中國時報上刊登「身份證借貸，三至五萬內，000
    0000000」之借款廣告，趁客戶需款孔急，依廣告電話上門聯絡借款時，
    由丙○○以「邱先生」名義，視借款人具體財產狀況，乘其急迫之時，以月息八
    十分不等之利率貸予客戶款項，以取得與原本顯不相當之重利；乙○○則擔任取
    款、收息等工作。二人並均反覆為之，恃以為生，均以之為常業。八十八年十月
    二十七日下午，有客戶甲○○據上開廣告所刊載之電話，與自稱為「邱先生」之
    丙○○聯絡後，黃、吳二人即共至桃園縣中壢市○○○街二五四巷十六號向某住
    處，以本金新台幣（下同）三萬元計算，每期七天利息六千元，第一期利息先扣
    ，約當於月息八十分之重利（實際利率較此為高），另加計一千元手續費，貸予
    甲○○三萬元，而實交甲○○二萬三千元；向某則簽發票號為四九五一二六號，
    發票日為八十八年十月二十七日，面額九萬元之本票一張，連同其身份證、護照
    交與二人為質。嗣甲○○繳納數次利息後，無力還款，乃報警於八十八年十一月
    十六日下午五時三十分許，在桃園縣平鎮市衛生所前查獲乙○○、丙○○，當場
    並扣得上開甲○○簽發之本票及身份證、護照。
二、案經甲○○訴由桃園縣警察局平鎮分局報請台灣桃園地方法院檢察署檢察官偵查
    起訴。
    理  由
一、訊據被告乙○○、丙○○固不否認於右揭時地，為警自渠等身上查獲甲○○簽發
    之本票及其身份證、護照之事實不諱，惟各否認有何重利犯行。均辯稱：是「小
    邱」要向甲○○拿錢，伊等只是受小邱之託，拿證件給甲○○云云；被告丙○○
    另辯稱：事情是十月底發生的，伊那時還在當兵云云。經查，告訴人甲○○於右
    揭時地，經由報紙上刊登之借款廣告，與自稱為「邱先生」之被告丙○○聯絡後
    ，被告二人隨即至告訴人住處，以本金三萬元計算，每期七天利息六千元，第一
    期利息先扣，並加計手續費一千元，貸與告訴人三萬元，而實交告訴人二萬三千
    元，並要求告訴人簽發本票，連同其身份證、護照等證件，交予被告二人為質，
    被告乙○○並曾出面收息等事實，迭據告訴人於警訊、偵審中指訴翔實（本院八
    十九年十月三十日筆錄），並有告訴人簽發之本票及護照、身分證扣案可資佐證
    。而本金三萬元，以每七天計息一次，每期利息六千元，即以一個月計息四次計
    算，亦已相當於月息八十分，自屬與原本顯不相當之重利。被告等雖辯稱：是「
    小邱」要向甲○○要錢，伊等只是受「小邱」所託，將本票及證件還給甲○○云
    云，姑不論告訴人堅指本件重利確係被告二人出面貸放，所謂「邱先生」云云即
    為被告丙○○等語，即以本件告訴人尚未還款而論，貸款者亦無平白歸還告訴人
    質押之本票、證件之理，遑論被告二人始終未能提供所謂「邱先生」其人以憑調
    查，足見渠等所辯為卸責之詞，不足採信。至被告丙○○另辯稱：本件借款時伊
    在當兵云云，惟是否貸放重利，顯與服役無關，此部分亦不足取。綜上所述，本
    件事證明確，被告等所辯無非卸責之詞，不足採信，渠等犯行均堪認定。
二、被告二人以刊登報紙廣告招徠客戶，伺機貸與款項，牟取重利，此如前述，自係
    賴此為生，以之為常業。核被告乙○○、丙○○所為，均係犯刑法第三百四十五
    條之常業重利罪。被告二人就上開犯行間，有犯意聯絡及行為分擔，均為共同正
    犯。爰審酌被告二人均為六十四年次，甫自軍中退役，正當年富力壯之時，不思
    上進，而以貸放重利為能事，對己對人均造成危害，被告二人犯罪之手段、方法
    ，本件係由被告丙○○出面貸放，顯見其居於主導地位，及二人犯後雖未坦承犯
    行，惟態度均尚稱良好等一切情狀，分別量處如主文所示之刑，以示懲儆。末查
    被告等前均未曾受有期徒刑以上刑之宣告，各有台灣高等法院被告全國前案紀錄
    表一紙可稽，此次一時失慮，偶罹刑典，經此刑之宣告後，應知警惕而無再犯之
    虞，本院因認暫不執行其刑為當，爰併各宣告緩刑五年，用啟自新。
據上論斷，應依刑事訴訟法第二百九十九條第一項前段，刑法第二十八條、第三百四
十五條、第七十四條第一款，罰金罰鍰提高標準條例第一條前段，判決如主文。
本案經檢察官呂理銘到庭執行職務。
中        華        民        國    八十九    年    十二    月    十五  日
                                臺灣桃園地方法院刑事第五庭
                                    法  官   陳彥宏
右正本證明與原本無異。
如不服本判決，應於判決送達後十日內向本院提出上訴狀( 應附繕本 )，上訴於
臺灣高等法院。
                                    書記官   魏慧夷
中        華        民        國    八十九    年    十二    月    十五  日
論罪法條：
刑法第三百四十五條
以犯前條之罪為常業者，處五年以下有期徒刑，得併科三千元以下罰金。


司法院資訊處製作；財團法人民間司法改革基金會備份。
